臺灣高雄地方法院行政訴訟判決　　　　　 110年度交字第23號
原　　　告　江宥　　
被　　　告　高雄市政府交通局

代　表　人　張淑娟　
訴訟代理人　蘇健義　
上列當事人間交通裁決事件，原告不服被告民國109 年12月15日
高市交裁字第32-B00000000號裁決，提起行政訴訟，本院判決如
下：
    主  文
原處分撤銷。
訴訟費用新臺幣參佰元由被告負擔。被告應給付原告新臺幣參佰
元。
    事實及理由
一、程序事項：本件為交通裁決事件，依兩造所述各節及卷內資
    料所示，本件事證已臻明確，本院認無經言詞辯論之必要，
    爰依行政訴訟法第237 條之7 之規定，不經言詞辯論而為判
    決。
二、事實概要：原告於民國109 年6 月1 日18時18分許騎乘車牌
    號碼000- 000號普通重型機車（下稱系爭機車），在高雄市
    前鎮區中山、凱旋路口，因有「違反處罰條例之行為，拒絕
    停車接受稽查而逃逸」之違規行為，經高雄市政府警察局前
    鎮分局復興路派出所（下稱舉發機關）員警填掣高市警交字
    第B00000000 號舉發違反道路交通管理事件通知單（下稱舉
    發通知單）逕行舉發。嗣原告於應到案日期前之109 年9 月
    29日向被告陳述不服，經被告函詢舉發機關後，認原告確有
    上揭違規行為，乃依道路交通管理處罰條例（下稱處罰條例
    ）第60條第1 項規定，於109 年12月15日開立高市交裁字第
    32-B00000000號裁決書（下稱原處分），裁處原告「罰鍰新
    臺幣（下同）10,000元，吊扣駕駛執照6 個月」。原告不服
    ，遂提起行政訴訟。
三、原告主張：原告當天雖有紅燈右轉行為，但沒有拒絕停車接
    受稽查而逃逸之行為，因原告行駛間沒有看到舉發員警做攔
    查動作，且當時是下班時間，車流量很大，原告完全沒有聽
    到哨聲，是被告所為之原處分顯有錯誤等語。並聲明：原處
    分撤銷。
四、被告則以：經檢視舉發員警職務報告及採證影片可見，舉發
    員警既已依取締一般交通違規作業程序之規定，站立在車道
    明顯處以警笛吹哨告知該違規車輛，並以明顯手勢指揮該車
    輛於路旁停車，然原告駕駛車輛當時即知舉發員警正對其實
    施攔檢，因恐見罰故而刻意閃躲並加速離去，其主觀上確有
    拒絕接受稽查之故意，要屬明確。是原告於前揭時間、地點
    確有「違反處罰條例之行為，拒絕停車接受稽查而逃逸」之
    違規事實，被告據以裁處，洵無不合等語，資為抗辯。並聲
    明：原告之訴駁回。
五、本院之判斷：
  ㈠按「汽車駕駛人，駕駛汽車有違反本條例之行為，經交通勤
    務警察或依法令執行交通稽查任務人員制止時，不聽制止或
    拒絕停車接受稽查而逃逸者，除按各該條規定處罰外，處10
    ,000元以上30,000元以下罰鍰，並吊扣其駕駛執照6 個月；
    汽車駕駛人於5 年內違反本項規定2 次以上者，處30,000元
    罰鍰，並吊扣其駕駛執照1 年。」處罰條例第60條第1 項定
    有明文。依此條文規範意旨，必先有違規行為經警員制止時
    ，因為不聽制止或拒絕停車接受稽查而逃逸，經警員明確示
    意停車，且違規者主觀上有逃逸之故意，始足當之。次按行
    為人之違規行為是否該當處罰條例所定之裁罰要件事實，基
    於依法行政下之行政合法及合要件性之要求，其客觀舉證責
    任歸於裁罰之行政機關。如原告行為是否符合行政法上裁罰
    之構成要件，經法院依職權調查結果，事實仍陷於真偽不明
    者，其不利益即應歸於被告。
  ㈡經查，被告辯稱原告有上開事實概要欄所載之違規行為，固
    據被告提出高雄市政府警察局前鎮分局109年10月12日高市
    警前分交字第10973351300號函、110年2月1日高市警前分交
    字第11070305300號函、舉發員警職務報告及採證光碟等為
    證，惟此為原告所否認，並以前詞主張案發當時並未注意到
    員警有攔停之取締行為。經查，本院當庭勘驗採證光碟結果
    為：「畫面時間：影片開始車道上很多輛機車通行，18:18:
    28-原告車輛(駕駛人身著螢光黃色上衣、黑色無袖背心)由
    畫面左下角出現後持續行駛於快慢車道分隔線左側，隨後離
    開畫面(未見員警身影)，其車號為000-000，清晰可辨，此
    時畫面右下角穿著白色無袖上衣之騎士轉頭望向左後方…。
    備註：本件錄影為監視器錄影，沒有錄到聲音。」等情，有
    本院110年8月10日勘驗筆錄在卷可查。本院審酌上開勘驗結
    果，認為採證光碟並未攝錄員警攔停時之所在位置，以及有
    如何之攔停機車動作，且案發當時適值下班尖峰時段，機車
    道上車流量甚大，原告違規（紅燈右轉）後，仍行車於機車
    陣中，前後左右不時有其他機車騎士通過，此有截取之採證
    光碟影像照片在卷可查，此時鏡頭外之員警縱有攔停行為，
    以當時車況，客觀上仍無法具體指明係攔停原告，縱使原告
    見到員警有攔停行為，在欠缺針對性之情況下，原告基於員
    警可能攔停其他騎士之心理作用下，誤認並非攔停自己亦有
    可能，尚難因此即遽予推斷原告有拒絕員警攔停而逃逸之故
    意。
  ㈢被告雖辯稱舉發員警之職務報告（卷51頁）略以：「職當時
    站立位置為中山三路與凱旋四路口(東北角方向)附近，接近
    凱旋捷運站二號出口，在中山三路上(南往北方向)，距離路
    口約50公尺處。該違規車輛872-KKU行駛路線為凱旋四路(西
    往東方向)右轉中山三路(南往北)，當時凱旋四路號誌燈為
    紅燈，該車輛明顯違規紅燈右轉。當時段車流正常，無車多
    擁擠情事，職站立位置與為車輛距離約200公尺左右，無視
    線不佳情事。當時職見該違規車輛時，並站立在車道明顯處
    以警笛吹哨告知該違規車輛，並以明顯手勢指揮該車輛於路
    旁停車，惟該車見員警於攔停後並加速逃逸(影片明顯可見)
    ，職並於該車輛逃逸時，立即呼叫該車輛車號，並記錄該違
    規車輛車號及違規時間及地點。」云云，惟上開職務報告雖
    能確定員警目睹原告有紅燈右轉之違規行為以及作出攔停動
    作，惟當時車況係原告違規後仍行車於眾多機車騎士之車陣
    中，原告主張不知自己遭員警攔停確有可能，尚難以員警之
    職務報告片面推測原告知悉己身遭攔停而有逃逸之行為，是
    以被告雖提出採證光碟及員警職務報告，尚難謂已盡客觀之
    舉證責任。是以原告是否有拒絕停車接受稽查而逃逸之行為
    ，尚有合理懷疑。被告對此復未提出其他證據以資證明，揆
    諸前揭說明，應由被告負擔敗訴之不利益風險。
  ㈣綜上所述，被告以原告有「違反處罰條例之行為，拒絕停車
    稽查而逃逸」之交通違規為由，以原處分裁處原告罰鍰10,0
    00元，吊扣駕駛執照6 個月，認事用法尚有違誤，原告訴請
    撤銷，為有理由，應予准許。
六、本件判決基礎已臻明確，兩造其餘攻防方法及訴訟資料經本
    院斟酌後，核與判決結果不生影響，不另一一論述，併此敘
    明。
七、本件第一審裁判費為300 元，應由被告負擔，爰確定第一審
    訴訟費用額如主文第2 項所示。
據上論結，本件原告之訴為有理由，依行政訴訟法第237 條之7
、第237 條之8 第1 項、第237 條之9 第1 項、第236 條、第98
條第1 項本文，判決如主文。
中    華    民    國   110    年    10    月    29    日
                  行政訴訟庭  法  官  吳文婷
上為正本係照原本作成。
如不服本判決，應於判決送達後20日內，向本院提出上訴狀並表
明上訴理由（原判決所違背之法令及其具體內容或依訴訟資料可
認為原判決有違背法令之具體事實），其未載明上訴理由者，應
於提出上訴後 20 日內向本院補提理由書（上訴狀及上訴理由書
均須按他造人數附繕本，如未按期補提上訴理由書，則逕予駁回
上訴），並應繳納上訴裁判費新臺幣 750 元。
中    華    民    國   110    年    10    月    29    日
                              書記官  洪嘉慧